---
title: "Organização"
output:
  pdf_document: default
  html_notebook: default
---

Limpeza de dados de armadilhas fotográficas PELD - CCM.

Desenvolvimento: Fernando Lima, D.Sc.

## PREPARAÇÃO

### PACOTES

```{r pacotes, message=FALSE}
rm(list = ls(all = TRUE))
source("../funcoes/pacotes.R")
pacotes("here", "readr", "dplyr", "stringr", "sf", "tibble")
```

### Carregar arquivos

```{r}
areaAbrangenciaConexao <- sf::st_read(here("01_dadosDeEntrada","geo/area_de_abrangencia1_cma_4674.shp"))
```


```{r}
read_csv_file <- function(filename) {
  readr::read_csv(here("01_dadosDeEntrada", filename), show_col_types = FALSE)
}


read_csv_tab <- function(filename) {
  readr::read_delim(here("01_dadosDeEntrada", filename), delim = "\t", show_col_types = FALSE)
}

read_csv_file2 <- function(filename) {
  readr::read_csv2(here("01_dadosDeEntrada", filename), show_col_types = FALSE)
}
```

## Atlantic-Amphibians

```{r}
# Read and process sites data
atlanticAmphibiansSites <- read_csv("atlantic_amphibians/ATLANTIC_AMPHIBIANS_sites.csv") %>%
  select(id, latitude, longitude) %>%
  na.omit()
# Read and process species data
atlanticAmphibiansSpecies <- read_csv("atlantic_amphibians/ATLANTIC_AMPHIBIANS_species.csv") %>%
  select(id, valid_name) %>%
  na.omit()
# Join sites and species data
atlanticAmphibians <- atlanticAmphibiansSpecies %>%
  left_join(atlanticAmphibiansSites, by = "id") %>%
  rename(especie = valid_name)
# Read references data
atlanticAmphibiansReferences <- read_csv("atlantic_amphibians/ATLANTIC_AMPHIBIANS_references.csv")
```

### testando
```{r}
# vetor
# options
options(timeout = 1e6)
sf::sf_use_s2(FALSE)

atlanticAmphibiansVetor <- atlanticAmphibians %>% 
    tidyr::drop_na(longitude, latitude) %>% 
    dplyr::mutate(lon = longitude,
                  lat = latitude) %>% 
    dplyr::filter(lon > -180 & lon < 180) %>% 
    dplyr::filter(lat > -90 & lat < 90) %>% 
    sf::st_as_sf(coords = c("lon", "lat"), crs = 4326)

plot(atlanticAmphibiansVetor$geometry, pch = 20)

atlanticAmphibiansCMA <- atlanticAmphibiansVetor[areaAbrangenciaConexao, ] %>% 
  tibble::rowid_to_column()

plot(gatosBrasil$geometry, pch = 20)


```

### Exportar arquivos `*.csv`

```{r}
readr::write_csv(atlanticAmphibians, here("03_dadosDeSaida", "atlanticAmphibians.csv"))
```

## Atlantic Ants

```{r}
atlanticAnts <- read_csv_tab("atlantic_ants/ATLANTIC_ANTS_dataset.txt") %>%
  mutate(speciesName = paste(Genus, Species)) %>%
  select(AANTS.code, speciesName, Latitude.y, Longitude.x) %>%
  na.omit() %>%
  rename(id = AANTS.code, especie = speciesName, latitude = Latitude.y, longitude = Longitude.x)
```
### Exportar arquivos `*.csv`

```{r}
readr::write_csv(atlanticAnts, here("03_dadosDeSaida", "atlanticAnts.csv"))
```

## Atlantic Birds

```{r}
atlanticBirdsQualitative <- read_csv_file("atlantic_birds/ATLANTIC_BIRDS_qualitative.csv") %>%
  filter(Year > 2002) %>%
  select(Record_id, Species, Latitude_y, Longitude_x) %>%
  na.omit() %>%
  rename(id = Record_id, especie = Species, latitude = Latitude_y, longitude = Longitude_x)

atlanticBirdsQuantitative <- read_csv_file("atlantic_birds/ATLANTIC_BIRDS_quantitative.csv") %>%
  filter(Year_start > 2002) %>%
  select(Record_id, Species, Latitude_y, Longitude_x) %>%
  filter(complete.cases(.)) %>%
  rename(id = Record_id, especie = Species, latitude = Latitude_y, longitude = Longitude_x)

atlanticAmphibians <- atlanticAmphibiansSpecies %>%
  left_join(atlanticAmphibiansSites, by = "id")

atlanticAmphibiansReferences <- read_csv_file("atlantic_amphibians/ATLANTIC_AMPHIBIANS_references.csv")
```

```{r}
readr::write_csv(atlanticBirdsQualitative, here("03_dadosDeSaida", "atlanticBirdsQualitative.csv"))
readr::write_csv(atlanticBirdsQuantitative, here("03_dadosDeSaida", "atlanticBirdsQuantitative.csv"))
```


## Atlantic Butterflies

```{r}
atlanticButterfliesSites <- read_csv_file2(
  "atlantic_butterflies/ATLANTIC_BUTTERFLIES_sites.csv"
  ) %>%
  select(
    sites_ID,
    Latitude,
    Longitude
    ) %>%
  rename(
    id = sites_ID,
    latitude = Latitude,
    longitude = Longitude
  ) %>%
  filter(complete.cases(.))

atlanticButterfliesSpecies <- read_csv_file2(
  "atlantic_butterflies/ATLANTIC_BUTTERFLIES_species.csv"
  ) %>%
  select(
    sites_ID,
    Species
    ) %>%
  rename(
    id = sites_ID,
    especie = Species
  ) %>%
  filter(complete.cases(.))

atlanticButterflies <- atlanticButterfliesSpecies %>%
  left_join(
    atlanticButterfliesSites, by = "id"
    )
```

### Exportar arquivos `*.csv`

```{r}
readr::write_csv(atlanticButterflies, here("03_dadosDeSaida", "atlanticButterflies.csv"))
```

## Atlantic Primates

```{r}
atlanticPrimatesOccurrence <- read_csv_file2(
  "atlantic_primates/ATLANTIC-PR_Occurrence.csv"
  ) %>%
  filter(
    COL_STRT_YR > 2002
    ) %>%
  select(
    ORDEMBD,
    SPECIES,
    LATITUDE_Y,
    LONGITUDE_X
    ) %>%
  rename(
    id = ORDEMBD,
    especie = SPECIES,
    latitude = LATITUDE_Y,
    longitude = LONGITUDE_X
  ) %>%
  filter(complete.cases(.))
```

### Exportar arquivos `*.csv`

```{r}
readr::write_csv(atlanticPrimatesOccurrence, here("03_dadosDeSaida", "atlanticPrimates.csv"))
# a partir de dados do plano de ação de pequenos felinos

occ <- occ %>% filter(
  year > 2002
  ) %>%
  select(
  species,
  latitude,
  longitude
)

readr::write_csv(occ, here("03_dadosDeSaida", "atlanticMammals.csv"))
```


### Integrar e organizar informações
```{r}
dados <- deployments %>%
  dplyr::left_join(
    sequences, by = "deployment_id"
    ) %>%
  # filtrar identificações a nível de espécie
  dplyr::filter(
    !is.na(species)
  ) %>%
  # juntar gênero e espécie para nome científico
  dplyr::mutate(
    especie = paste(genus, species),
    placename = substr(deployment_id, 1,4),
    subproject_name = str_replace(subproject_name, "PAISAGEM ", "L")
  ) %>%
  dplyr::rename(
          ID_Landscape = subproject_name,
          ID_SamplingPoint = placename
          ) %>%
  dplyr::select(
    ID_Landscape, ID_SamplingPoint, everything()
  )
```

```{r}
# Remove unwanted species
species_to_remove <- c(
  "Disparo falso",
  "Não identificado",
  "Disparo falso",
  "Não listado",
  "Chiroptera"
  )
timeLapse <- timeLapse[!timeLapse$Species %in% species_to_remove,]

# Extract IDs from RelativePath column
timeLapse <- timeLapse %>%
  mutate(
    ID_Landscape = substr(RelativePath, 1, 3),
    ID_SamplingPoint = substr(RelativePath, 4, 7)
  ) %>%
  select(ID_Landscape, ID_SamplingPoint, everything()
  )

sort(unique(timeLapse$Species))
```


```{r}
dados <- dados %>%
  # selecionar dados que o Miltinho pediu
  dplyr::select(
    subproject_name, placename,family,especie
    ) %>%
  # agrupar espécies e plotar número de registros
  dplyr::group_by(
    subproject_name, placename, family, especie
    ) %>%
  dplyr::summarise(
    n = n()
    ) %>%
  # filtrar registros não identificados
  dplyr::filter(
    especie != "No CV Result No CV Result"
    ) %>%
  # renomear
  dplyr::rename(
          ID_Paisagem = subproject_name,
          ID_Sitio = placename,
          Familia = family,
          Especie = especie,
          NuRegistros = n)

#checagem
sort(unique(dados$Especie))

sort(unique(dados$ID_Sitio))

dados$Especie <- gsub("Didelphis marsupialis","Didelphis aurita",
                          dados$Especie)

```

### Exportar arquivos `*.csv`

```{r}
readr::write_csv(dados, here("03_dadosDeSaida", "sinteseCamTrapsPELDCCM.csv"))
```
