---
title: "ANEXO 01 - Organização e Padronização de Dados de Biodiversidade"
author: "Desenvolvimento: Fernando Lima, D.Sc."
output:
  pdf_document: 
    toc: yes
    toc_depth: 4
  html_document:
    df_print: paged
  html_notebook: default
  word_document: default
---

## PREPARAÇÃO

### PACOTES

```{r pacotes, message=FALSE}
rm(list = ls(all = TRUE))
source("../funcoes/pacotes.R")
pacotes("here", "readr", "dplyr", "stringr", "sf", "tibble", "taxize", "tidyr")
```

### CARREGAR ÁREA DE ABRANGÊNCIA DO CONEXÃO MATA ATLÂNTICA

```{r abrangencia, message=FALSE}
# options Para evitar -  Evaluation error: Found 30 features with invalid spherical geometry.
options(timeout = 1e6)
sf::sf_use_s2(FALSE)

# Carregar área de abrangência do Conexão Mata Atlântica
areaAbrangenciaConexao <- sf::st_read(
  here(
    "01_dadosDeEntrada", "geo/area_de_abrangencia1_cma_4674.shp"
    )
  )
```

### CARREGAR FUNÇÕES DE LEITURA DE ARQUIVOS

```{r funcaoCarregarArquivos, message=FALSE}
# Função para carregar arquivos csv
read_csv_file <- function(filename) {
  readr::read_csv(
    here(
    "01_dadosDeEntrada", filename
    ),
    show_col_types = FALSE
    )
}

# Função para carregar arquivos separados por tab
read_csv_tab <- function(filename) {
  readr::read_delim(
    here(
    "01_dadosDeEntrada", filename
    ),
    delim = "\t",
    show_col_types = FALSE
    )
}

# Função para carregar arquivos UT8
read_csv_file2 <- function(filename) {
  readr::read_csv2(
    here(
      "01_dadosDeEntrada", filename
      ),
    show_col_types = FALSE
    )
}
```

\newpage

## DATASETS

### ATLANTIC-AMPHIBIANS

```{r amphibians, message=FALSE}
# Carregar arquivo
atlanticAmphibiansSites <- read_csv_file(
  "atlantic_amphibians/ATLANTIC_AMPHIBIANS_sites.csv"
  ) %>%
  # Selecionar campos relevantes
  dplyr::select(
    id,
    latitude,
    longitude
    ) %>%
  # Remover dados incompletos
  na.omit()

# Carregar arquivo
atlanticAmphibiansSpecies <- read_csv_file(
  "atlantic_amphibians/ATLANTIC_AMPHIBIANS_species.csv"
  ) %>%
  # Selecionar campos relevantes
  dplyr::select(
    id,
    order,
    family,
    genus,
    valid_name
    ) %>%
  # Adicionar campo identificador de grupo
  dplyr::mutate(
    grupo = "Anfíbios"
  ) %>%
  # Remover dados incompletos
  na.omit()

# Juntar dados de sites e especies
atlanticAmphibians <- atlanticAmphibiansSpecies %>%
  dplyr::left_join(
    atlanticAmphibiansSites,
    by = "id"
    ) %>%
  # Renomear campos
  dplyr::rename(
    ordem = order,
    familia = family,
    genero = genus,
    especie = valid_name
    )

# Carregar dados de referências
#atlanticAmphibiansReferences <- read_csv("atlantic_amphibians/ATLANTIC_AMPHIBIANS_references.csv")
```

#### Filtrar para a área de estudo

```{r amphibiansVetor}
# Transformar em vetor
atlanticAmphibiansVetor <- atlanticAmphibians %>% 
    tidyr::drop_na(
      longitude, latitude
      ) %>% 
    dplyr::mutate(
      lon = longitude,
      lat = latitude
      ) %>% 
    dplyr::filter(
      lon > -180 & lon < 180
      ) %>% 
    dplyr::filter(
      lat > -90 & lat < 90
      ) %>% 
  sf::st_as_sf(coords = c("lon", "lat"), crs = 4674)

# Selecionar para área de abrangência    
CMA_atlanticAmphibians <- atlanticAmphibiansVetor[areaAbrangenciaConexao, ] %>% 
  tibble::rowid_to_column()

#plot( CMA_atlanticAmphibians$geometry, pch = 20)
```

#### Exportar arquivos `*.csv`

```{r amphibiansExport, echo = FALSE, eval = FALSE}
# Dataset completo
readr::write_csv(
  atlanticAmphibians,
  here(
    "03_dadosDeSaida", "atlanticAmphibians.csv"
    )
  )

# Seleção para CMA
readr::write_csv(
  CMA_atlanticAmphibians,
  here(
    "03_dadosDeSaida", "CMA_atlanticAmphibians.csv"
    )
  )
```

\newpage

### ATLANTIC-ANTS

```{r ants}
# Carregar arquivo
atlanticAnts <- read_csv_tab(
  "atlantic_ants/ATLANTIC_ANTS_dataset.txt"
  ) %>%
  # Gerar nome científico, adicionar campo de grupo, ordem e família
  dplyr::mutate(
    speciesName = paste(Genus, Species),
    grupo = "Formigas",
    Order = "NA",
    Family = "NA"
    ) %>%
  # Filtrar espécies sem classificação a nível de espécie e selecionar últimos 20 anos
  dplyr::filter(
    Morphospecies == 0,
    Start.year > 2002
  ) %>%
  # Selecionar campos relevantes
  dplyr::select(
    AANTS.code,
    Order,
    Family,
    Genus,
    speciesName,
    grupo,
    Latitude.y,
    Longitude.x
    ) %>%
  # Remover informações incompletas
  na.omit() %>%
  # Renomear campos
  dplyr::rename(
    id = AANTS.code,
    #genero = Genus,
    species_name = speciesName,
    latitude = Latitude.y,
    longitude = Longitude.x
    )
```

#### Filtrar para a área de estudo

```{r antsVetor}
# Converter para vetor
atlanticAntsVetor <- atlanticAnts %>% 
    tidyr::drop_na(
      longitude,
      latitude
      ) %>% 
    dplyr::mutate(
      lon = longitude,
      lat = latitude
      ) %>% 
    dplyr::filter(
      lon > -180 & lon < 180
      ) %>% 
    dplyr::filter(
      lat > -90 & lat < 90
      ) %>% 
  sf::st_as_sf(
    coords = c("lon", "lat"), crs = 4674)
    
# Filtrar para dados do CMA
CMA_atlanticAnts <- atlanticAntsVetor[areaAbrangenciaConexao, ] %>% 
  tibble::rowid_to_column()

#plot(CMA_atlanticAnts$geometry, pch = 20)
```

#### Exportar arquivos `*.csv`

```{r antsExport, echo = FALSE, eval = FALSE}
# Dados gerais
readr::write_csv(atlanticAnts, here("03_dadosDeSaida", "atlanticAnts.csv"))
# Dados conexão
readr::write_csv(CMA_atlanticAnts, here("03_dadosDeSaida", "CMA_atlanticAnts.csv"))
```

\newpage

### ATLANTIC-BIRDS

```{r birds}
# Carregar arquivo
atlanticBirdsQualitative <- read_csv_file(
  "atlantic_birds/ATLANTIC_BIRDS_qualitative.csv"
  ) %>%
  # Filtrar dados dos últimos 20 anos
  dplyr::filter(
    Year > 2002
    ) %>%
  # Selecionar campos relevantes
  dplyr::select(
    Record_id,
    Species,
    Latitude_y,
    Longitude_x
    ) %>%
  # Remover dados incompletos
  na.omit() %>%
  # Renomear campos
  dplyr::rename(
    id = Record_id,
    especie = Species,
    latitude = Latitude_y,
    longitude = Longitude_x
    )

# Carregar arquivo
atlanticBirdsQuantitative <- read_csv_file(
  "atlantic_birds/ATLANTIC_BIRDS_quantitative.csv"
  ) %>%
  # Filtrar para últimos 20 anos
  dplyr::filter(
    Year_start > 2002
    ) %>%
  # Selecionar campos relevantes
  dplyr::select(
    Record_id,
    Species,
    Latitude_y,
    Longitude_x
    ) %>%
  # Remover dados incompletos
  dplyr::filter(
    complete.cases(.)
    ) %>%
  # Renomear campos
  dplyr::rename(
    id = Record_id,
    especie = Species,
    latitude = Latitude_y,
    longitude = Longitude_x
    )

# Juntar "qualitative" e "quantitative"
atlanticBirds <- dplyr::bind_rows(
  atlanticBirdsQualitative,
  atlanticBirdsQuantitative
  ) %>%
  # Remover registros duplicados
  dplyr::distinct(
    especie,
    longitude,
    latitude,
    .keep_all = TRUE
    )
```

#### Filtrar para a área de estudo

```{r birdsVetor}
# Convertes para vetor
atlanticBirdsVetor <- atlanticBirds %>% 
    tidyr::drop_na(longitude, latitude) %>% 
    dplyr::mutate(lon = longitude, lat = latitude) %>% 
    dplyr::filter(lon > -180 & lon < 180) %>% 
    dplyr::filter(lat > -90 & lat < 90) %>% 
  sf::st_as_sf(coords = c("lon", "lat"), crs = 4674)
    
# Selecionar pontos na área do CMA
CMA_atlanticBirds <- atlanticBirdsVetor[areaAbrangenciaConexao, ] %>% 
  tibble::rowid_to_column()

#plot(CMA_atlanticBirds$geometry, pch = 20)
```

#### Exportar arquivos \*.csv

```{r birdsExport, echo = FALSE, eval = FALSE}
# Dados gerais
readr::write_csv(
  atlanticBirdsQualitative,
  here("03_dadosDeSaida", "atlanticBirds.csv")
  )
# Dados conexão
readr::write_csv(
  CMA_atlanticBirds,
  here(
    "03_dadosDeSaida", "CMA_atlanticBirds.csv")
  )
```

\newpage

### ATLANTIC-BUTTERFLIES

```{r butterplies}
# Carregar arquivo
atlanticButterfliesSites <- read_csv_file2(
  "atlantic_butterflies/ATLANTIC_BUTTERFLIES_sites.csv"
  ) %>%
  # Selecionar campos relevantes
  dplyr::select(
    sites_ID,
    Latitude,
    Longitude
    ) %>%
  # Renomear campos
  dplyr::rename(
    id = sites_ID,
    latitude = Latitude,
    longitude = Longitude
  ) %>%
  # Excluir registros incompletos
  dplyr::filter(complete.cases(.))

# Carregar arquivo
atlanticButterfliesSpecies <- read_csv_file2(
  "atlantic_butterflies/ATLANTIC_BUTTERFLIES_species.csv"
  ) %>%
  # Selecionar campos relevantes
  dplyr::select(
    sites_ID,
    Species
    ) %>%
  # Renomear
  dplyr::rename(
    id = sites_ID,
    especie = Species
  ) %>%
  # Excluir dados incompletos
  dplyr::filter(complete.cases(.))

# Combinar dados de sites e espécies
atlanticButterflies <- atlanticButterfliesSpecies %>%
  dplyr::left_join(
    atlanticButterfliesSites, by = "id"
    )
```

#### Filtrar para a área de estudo

```{r butterfliesVetor}
# Converter para vetor
atlanticButterfliesVetor <- atlanticButterflies %>% 
    tidyr::drop_na(longitude, latitude) %>% 
    dplyr::mutate(lon = longitude,
                  lat = latitude) %>% 
    dplyr::filter(lon > -180 & lon < 180) %>% 
    dplyr::filter(lat > -90 & lat < 90) %>% 
  sf::st_as_sf(coords = c("lon", "lat"), crs = 4674)
    
# Selecionar para área do CMA
CMA_atlanticButterflies <- atlanticButterfliesVetor[areaAbrangenciaConexao, ] %>% 
  tibble::rowid_to_column()

#plot(CMA_atlanticButterflies$geometry, pch = 20)
```

#### Exportar arquivos `*.csv`

```{r butterfliesExport, echo = FALSE, eval = FALSE}
# Dados gerais
readr::write_csv(atlanticButterflies, here("03_dadosDeSaida", "atlanticButterflies.csv"))
# Dados CMA
readr::write_csv(CMA_atlanticButterflies, here("03_dadosDeSaida", "CMA_atlanticButterflies.csv"))
```

\newpage

### ATLANTIC-PRIMATES

```{r primates}
atlanticPrimatesOccurrence <- read_csv_file2(
  "atlantic_primates/ATLANTIC-PR_Occurrence.csv"
  ) %>%
  dplyr::filter(
    COL_STRT_YR > 2002
    ) %>%
  dplyr::select(
    ORDEMBD,
    SPECIES,
    LATITUDE_Y,
    LONGITUDE_X
    ) %>%
  dplyr::rename(
    id = ORDEMBD,
    especie = SPECIES,
    latitude = LATITUDE_Y,
    longitude = LONGITUDE_X
  ) %>%
  dplyr::filter(complete.cases(.))
```

#### Filtrar para a área de estudo

```{r primatesVetor}
atlanticPrimatesVetor <- atlanticPrimatesOccurrence %>% 
    tidyr::drop_na(longitude, latitude) %>% 
    dplyr::mutate(lon = longitude,
                  lat = latitude) %>% 
    dplyr::filter(lon > -180 & lon < 180) %>% 
    dplyr::filter(lat > -90 & lat < 90) %>% 
  sf::st_as_sf(coords = c("lon", "lat"), crs = 4674)
    
CMA_atlanticPrimates <- atlanticPrimatesVetor[areaAbrangenciaConexao, ] %>% 
  tibble::rowid_to_column()

#plot(CMA_atlanticPrimates$geometry, pch = 20)
```

#### Exportar arquivos `*.csv`

```{r primatesExport, echo = FALSE, eval = FALSE}
readr::write_csv(atlanticPrimatesOccurrence, here("03_dadosDeSaida", "atlanticPrimates.csv"))
readr::write_csv(CMA_atlanticPrimates, here("03_dadosDeSaida", "CMA_atlanticPrimates.csv"))
```

\newpage

### BEES AND WASPS

```{r beesWasps}
# Carregar arquivo
beesAndWasps <- read_csv(
  here("03_dadosDeSaida", "beesAndWasps.csv")
  ) %>%
  # Traduzir grupo
  dplyr::mutate(
    type = gsub("Bees", "Abelhas", type),
    type = gsub("Wasps", "Vespas", type)
  )
```

#### Filtrar para área de estudo

```{r beesWaspsVetor}
# Converter para vetor
beesAndWaspsVetor <- beesAndWasps %>% 
    tidyr::drop_na(longitude, latitude) %>% 
    dplyr::mutate(lon = longitude,
                  lat = latitude) %>% 
    dplyr::filter(lon > -180 & lon < 180) %>% 
    dplyr::filter(lat > -90 & lat < 90) %>% 
  sf::st_as_sf(coords = c("lon", "lat"), crs = 4674)

# Selecionar para área do conexão
CMA_beesAndWasps <- beesAndWaspsVetor[areaAbrangenciaConexao, ] %>% 
  tibble::rowid_to_column()

#plot(CMA_beesAndWasps$geometry, pch = 20)
```

#### Exportar arquivos \*.csv

```{r beesWaspsExport, echo = FALSE, eval = FALSE}
# Dados CMA
readr::write_csv(CMA_beesAndWasps, here("03_dadosDeSaida", "CMA_beesAndWasps.csv"))
```

\newpage

### MAMIFEROS DE MÉDIO E GRANDE PORTE

```{r mammals}
# Carregar ATLANTIC-LARGE-MAMMALS(?)
at_lar <- read_csv_file(
  "atlantic_large_mammals.csv"
  )

# Carregar ATLANTIC-CAMTRAPS
at_cam <- read_csv_file(
  "atlantic_camtrap.csv"
  )

# Carregar NEOTROPICAL-CARNIVORES
neo_car <- read_csv_file(
  "neotropical_carnivores.csv"
  )

# Junte os dados
occ <- dplyr::bind_rows(
  at_cam,
  at_lar,
  neo_car
  ) %>%
  # Selecione apenas os campos de interesse sem repetição
  dplyr::select(-1) %>% 
    dplyr::distinct(species, longitude, latitude, .keep_all = TRUE)
```

#### Triagem e filtrar para área de estudo

```{r mammalsVetor}
# Converter para vetor
occ_v <- occ %>% 
    tidyr::drop_na(longitude, latitude) %>% 
    dplyr::mutate(lon = longitude, lat = latitude) %>% 
    dplyr::filter(lon > -180 & lon < 180) %>% 
    dplyr::filter(lat > -90 & lat < 90) %>% 
  sf::st_as_sf(coords = c("lon", "lat"), crs = 4674)

# Ajustes
occ_v <- occ_v %>%
  # Filtre para os últimos 20 anos
  dplyr::filter(
    year > 2002
  ) %>%
  # Selecione campos relevantes
  dplyr::select(
    species,
    latitude,
    longitude
    ) %>%
  # Corrija o nome de jaguarundi
  dplyr::mutate(
    species = gsub(
      "Puma yagouaroundi","Herpailurus yagouaroundi", species
      )
  )

# Selecione para área do CMA
CMA_atlanticMammals <- occ_v[areaAbrangenciaConexao, ] %>% 
  tibble::rowid_to_column()
```

#### Exportar arquivos \*.csv

```{r mammalsExport, echo = FALSE, eval = FALSE}
readr::write_csv(CMA_atlanticMammals , here("03_dadosDeSaida", "CMA_atlanticMammals.csv"))
```
